【裁判字號】    98,交聲,4582
【裁判日期】    981230
【裁判案由】    聲明異議
【裁判全文】
臺灣臺中地方法院交通事件裁定        98年度交聲字第4582號
原處分機關  交通部公路總局臺中區監理所
異  議  人  甲○○
即受處分人
上列異議人因違反道路交通管理處罰條例案件，對於交通部公路
總局臺中區監理所民國98年12月4日所為之處分（原處分案號：
中監違字第裁60-GE0000000號裁決書），聲明異議，本院裁定如
下：
    主    文
原處分關於吊扣駕駛執照拾貳月部分撤銷。
前項撤銷部分，甲○○普通小型車駕駛人駕駛自用一般小客貨車
，經測定酒精濃度超過規定標準，吊扣小型車駕駛執照壹年。
    理    由
一、按汽車駕駛人，駕駛汽車經測試檢定酒精濃度超過規定標準
    者，處新臺幣（下同）1萬5千元以上6萬元以下罰鍰，並當
    場移置保管其車輛及吊扣其駕駛執照1年，道路交通管理處
    罰條例第35條第1項第1款定有明文。又按道路交通管理處罰
    條例第68條業於民國（下同）94年12月14日修正，並自95年
    3月1日施行，修正前之道路交通管理處罰條例第68條規定：
    「汽車駕駛人，因違反本條例及道路交通安全規則之規定，
    受吊扣或吊銷駕駛執照處分時，吊扣或吊銷其持有各級車類
    之駕駛執照」，而修正後之道路交通管理處罰條例第68條規
    定：「汽車駕駛人，因違反本條例及道路交通安全規則之規
    定，受吊銷駕駛執照處分時，吊銷其持有各級車類之駕駛執
    照」。且查，該條文修正前，其原提案修正條文為：「汽、
    機車駕駛人，因違反本條例及道路交通安全規則之規定，受
    吊扣或吊銷駕駛執照處分時，吊扣或吊銷其違法或違規當時
    所駕駛車輛之駕駛執照。」，立法理由略以：「原條文將違
    法或違規駕駛人所持有各級車類之駕駛執照一併吊扣或吊銷
    ，失之過酷，影響人民工作及生活甚鉅，爰修正之」等語，
    是其立法意旨在於違規行為對道路交通秩序之維持及道路交
    通安全已生較大之影響，故規定吊扣或吊銷其持有各級車類
    之駕駛執照，以限制其繼續駕車行駛道路之權利，其係屬駕
    駛行為之限制，並不因所持駕駛執照種類不同而有所差異。
    而最後通過之修正條文，係將道路交通管理處罰條例第68條
    原有條文中之【吊扣或】3字刪除各情，有立法院交通委員
    會94年10月5日臺立交字第0942400153號函附道路交通管理
    處罰條例第68條審查報告可參（參立法院公報第94卷第70期
    第135至138頁）。則參照上開立法理由及立法經過，依修正
    後之條文，按上開規定受【吊銷駕照】處分者，仍維持吊銷
    其持有各級車類之駕駛執照，至於，受【吊扣駕照】處分者
    ，則僅【吊扣】其違法或違規當時所駕駛車輛之駕駛執照，
    不再吊扣其持有各級車類之駕駛執照，此觀之立法理由及立
    法經過至明。
二、原處分機關交通部公路總局臺中區監理所略以：
  (一)異議人即受處分人甲○○於98年8月31日1時6分許，駕駛車
    牌號碼KY-1917號自用一般小客車，在臺中市○區○○路191
    號前，因酒後駕車，測得呼氣值為0.98MG/L之違規情形，經
    臺中市警察局第三分局員警依違反道路交通管理處罰條例第
    35 條第1項第1款之規定以中市警交字第GE0000000號當場製
    單舉發。
  (二)按道路交通安全規則第61條對於申請汽車駕駛執照考驗者之
    經歷有明文規定，即擬取得高一級車類駕駛執照者，均須領
    有較低1級車類駕駛執照相關期間之經歷，方具報考較高1級
    車類駕駛執照之資格，故民眾已具備較低等級車類駕駛資格
    後，當取得高一級車類駕駛資格時，基於一人一照之原則，
    其換發較高一級車類駕駛執照後，因其具備較低等級車類駕
    駛資格，故規定准其駕駛較低等車類之車輛。同規則第53條
    復就汽車駕駛執照區分為小型車、大貨車、大客車、聯結車
    、輕型機車及重型機車駕駛執照等，並於小型車以上再區分
    普通及職業部分，惟其係為應我國車輛分類所為之區分，各
    類駕駛執照應考資格雖有一同之經歷需求，但其考驗及格，
    獲准駕車行駛道路之權利則為一致。有關違反道路交通管理
    處罰條例相關規定，須接受吊扣駕照處分者，意謂其違規行
    為對道路交通秩序之維持及道路交通安全已生較大之影響，
    故吊扣其所領有之最高一級之唯一駕駛執照，以限制其繼續
    駕駛道路之權利，其係屬駕駛行為之限制，並不因所持駕駛
    種類不同而有所差異等語。準此，異議人於前揭時、地違反
    道路交通管理處罰條例第35條第1項第1款規定，經臺中市警
    察局第三分局員警舉發，遂於98年12月4日以中監違字第裁
    60-GE0000000號裁決書裁處吊扣汽車駕駛執照12個月，應無
    違誤云云。
三、本件聲明異議意旨略以：伊因酒駕案件須被吊扣駕照，但伊
    的駕照是普通大貨車，當時是駕駛自小客車違規，若吊扣普
    通大貨車駕照，將對伊之生計有甚大影響，爰聲明異議，請
    求撤銷原處分關於吊扣普通大貨車駕照部分等語。
四、經查：
  (一)本件異議人於98年8月31日1時6分許，駕駛車牌號碼KY-1917
    號自用一般小客車，在臺中市○區○○路191號前，因酒後
    駕車，測得呼氣值為0.98MG/L之違規情形，經臺中市警察局
    第三分局員警依違反道路交通管理處罰條例第35條第1項第1
    款之規定以中市警交字第GE0000000號當場製單舉發，並由
    異議人親自簽收等情，為異議人所不否認，並有前揭舉發違
    反道路交通管理事件通知單影本在卷可稽，是異議人飲用酒
    類後，於上開時、地駕駛前揭自用一般小客車之事實，應堪
    認定。
  (二)又異議人之違規行為係發生於98年8月31日，自應依修正後
    之道路交通管理處罰條例第68條裁處。且修正後道路交通管
    理處罰條例第68條之規定，既將「吊扣」等字刪除，是依前
    開說明，駕駛人受吊扣駕駛執照處分時，不再吊扣其持有各
    級車類之駕駛執照，故原處分機關於作成吊扣駕駛執照處分
    時，應就行為人所應吊扣之駕駛執照種類予以限定，始符合
    依法行政原則。查異議人為本件違規時係駕駛自用一般小客
    車，此有臺中市警察局第三分局員警依違反道路交通管理處
    罰條例第35條第1項第1款之規定以中市警交字第GE0000000
    號掣開之舉發通知單附卷可憑，則揆諸前開說明，其依法所
    受之處分應為限制其駕駛自用一般小客車之權利，即吊扣其
    小型車駕駛執照，原處分機關未審酌及此，逕為裁罰，即難
    認為允當。從而本件異議人之異議為有理由，爰撤銷原處分
    關於「吊扣大貨車普通駕駛執照12個月」部分，並就撤銷部
    分改諭知如主文第2項所示之處罰。至原處分機關另裁處異
    議人施以道安講習部分，聲明異議意旨並未指摘及此，本院
    即無由就此部分處分併予審酌，附此敘明。
五、至4合1駕照如何「吊扣」其中一部分，係屬執行方式之問題
    ，但不能因執行稍有困難，即置立法修正通過之條文不予遵
    守適用，併予敘明。
據上論斷，應依道路交通管理處罰條例第87條第2項，道路交通
案件處理辦法第20條之規定，裁定如主文。
中    華    民    國    98    年    12    月    30    日
                        交通法庭    法  官  莊秋燕
以上正本證明與原本無異。
如不服本裁定，應於收受送達後5日內向本院提出抗告狀。（應
附繕本）
                                    書記官  楊賀傑
中    華    民    國    98    年    12    月    30    日

司法院資訊處製作；財團法人民間司法改革基金會備份。
